【裁判字號】    96,交聲,777
【裁判日期】    970118
【裁判案由】    違反道路交通管理處罰條例聲明異議
【裁判全文】
臺灣桃園地方法院交通事件裁定         96年度交聲字第777號
原處分機關  交通部公路總局臺北區監理所板橋監理站
異  議  人
即受處分人  甲○○
上列異議人即受處分人因違反道路交通管理處罰條例案件，對於
交通部公路總局臺北區監理所板橋監理站於中華民國96年10月26
日所為板監裁字第裁41-DB0000000號處分（原舉發通知單案號：
桃警局交字第DB0000000 號），聲明異議，本院裁定如下：
    主  文
原處分撤銷。
甲○○不罰。
    理  由
一、原處分意旨略以：異議人即受處分人甲○○於96年9 月2 日
    下午6 時許，騎乘車牌號碼為AQY-792 號之重型機車行經劃
    設有停止線並設置交通號誌之萬壽路二段及壽福街口時，適
    遇該路口交通號誌為紅燈，竟未停等紅燈而繼續行駛，經桃
    園縣政府警察局龜山分局大林派出所員警攔停並舉發，於96
    年9 月2 日填掣桃警局交字第DB0000000 號舉發違反道路交
    通管理事件通知單對受處分人舉發「不依號誌標示指示行駛
    」之違規，移送原處分機關處理。嗣經原處分機關交通部公
    路總局臺北區監理所板橋監理站於96年10月26日依道路交通
    管理處罰條例第48條第1 項第2 款、違反道路交通管理事件
    統一裁罰基準及處理細則第43、44、67條規定，以板監裁字
    第裁41-DB0000000號違反道路交通管理事件裁決書，認定受
    處分人「不依標誌、標線號誌指示」，裁處罰鍰600 元，並
    依同條例第63條第1 項第1 款記違規點數1 點之處分在案。
二、本件聲明異議意旨略以：伊於民國96年9 月2 日下午6 時許
    騎乘其所有車牌號碼為AQY-792 號之重型機車，行經福壽街
    前人行穿越道時，萬壽陸陸橋橋頭號誌轉為黃燈，通過行人
    穿越道後，萬壽路橋橋頭號誌轉為紅燈，伊繼續通過萬壽路
    即遭警員攔下並以異議人不依號誌、標線指示行駛製單，然
    該路口並未設置交通號誌，且機慢車道亦未劃設停止線，況
    異議人並無違規情事，為此聲明異議而請求撤銷原處分云云
    。
三、按法院受理交通事件，準用刑事訴訟法之規定，道路交通管
    理處罰條例第89條前段定有明文。又認定犯罪事實所憑之證
    據，雖不以直接證據為限，間接證據亦包括在內，然而無論
    直接或間接證據，其為訴訟上之證明，須於通常一般之人均
    不致有所懷疑而得確信其為真實之程度者，始得據為有罪之
    認定，最高法院76年臺上字第4986號著有判例可資參照。準
    此，法院於審理行為人違反道路交通管理處罰條例案件，為
    事實之認定時，如就原處分機關所認定之行為人違規事實尚
    乏積極證據，或仍有合理之懷疑，而無法百分之百確信行為
    人確有該當於道路交通管理處罰條例各該處罰條文之構成要
    件事實時，即應為異議人有利之認定。
四、經查：
  (一)按汽車駕駛人駕駛汽車，應遵守道路交通標誌、標線、號誌
    之指示，道路交通安全規則第90條前段定有明文。又按標線
    依其型態原則上分類如左：一、線條以實線或虛線標繪於路
    面或緣石上，用以管制交通者，原則上區分如左：(三)白實線
    設於路段中者，用以分隔快慢車道或指示路面範圍；設於路
    口者，作為停止線；設於路側者，作為車輛停放線；設於同
    向分隔島兩側者，用以分隔同向車流，道路交通標誌標線號
    誌設置規則第149 條第1 項第3 款亦定有明文。第按停止線
    ，用以指示行駛車輛停止之界限，車輛停止時，其前懸部分
    不得伸越該線。本標線設於已設有「停車再開」標誌或設有
    號誌之交岔路口，鐵路平交道或行人穿越道之前方及左彎待
    轉區之前端。本標線為白實線，寬三○至四○公分，依遵行
    方向之路面寬度劃設之。與行人穿越道線同時設置者，兩者
    淨距以一公尺至三公尺為度。本標線之前得加繪黃色「越線
    受罰」標字，道路交通標誌標線號誌設置規則第170 條亦定
    有明文。證人即當天執行勤務警員乙○○雖於本院調查時證
    述：異議人所違規地方確實設置有停止線，蓋機車的停止線
    是比照汽車的停止線等詞，然有關機車所行駛之慢車道確實
    並未設有停止線之事實，業據異議人提出照片2 張附卷可佐
    ，則觀諸前開照片，可知警員所指異議人違規地點確實未設
    置停止線之事實，警員自不得以汽車道設置有停止線遽斷慢
    車道亦設有停止線，蓋停止線，係用以指示行駛車輛停止之
    界限，其設置乃由主管機關依其管轄辦理且必須依照道路交
    通標誌標線號誌設置規則為之，揆諸前開規定，自須以白實
    線，寬三○至四○公分，在路面寬度劃設之，堪認有關萬壽
    路二段及壽福街口機車所行駛之慢車道並無設置前述白實線
    ，已於前述，異議人自無從將車輛停在停止之界限，是舉發
    單位認異議人有違反不依標線指示等情，容有誤會。
  (二)另證人警員乙○○於本院調查時另證稱：當天係執行交通大
    執法，伊見到異議人整個車停在斑馬線那邊，可以確定異議
    人有違規情事，所以開單，至於闖紅燈部分，因為沒有辦法
    舉證所以也沒有開等情，惟異議人辯稱：行經福壽街前人行
    穿越道時，萬壽陸陸橋橋頭號誌轉為黃燈，通過行人穿越道
    後，萬壽路橋橋頭號誌轉為紅燈，伊繼續通過萬壽路即被攔
    下一節。則本件係警員當場將異議人車輛攔停之「當場舉發
    」，並非「逕行舉發」之方式，而駕駛人不依號誌標示指示
    行駛本質上係「稍縱即逝」之違規行為，固難強令警員於「
    當場舉發」時尚須另輔以其他證據，惟如警察機關當時係專
    為執行交通大執法勤務者，例如以於固定位置監看，自應有
    充份之事前準備時間，警員應準備攝錄影等科學儀器，以取
    得違規相片或錄影光碟等證據資料，以佐證其親見之事實。
    蓋準用刑事訴訟程序及證據法則，即令承認舉發警員於此類
    交通違規案件中具有「證人」之適格性，衡情自無可能期待
    該員警自行承認其舉發錯誤或有不當，是除客觀上不可能外
    （例如於執行其他勤務時，適巧發生於眼前之「稍縱即逝」
    之違規行為），否則舉發或原處分機關，仍應提出其他證據
    以實其說，始為適當。是以舉發員警係立於欲處罰人民之行
    政機關立場，自應提出更多於、優於異議人證明方法之證據
    ，方符行政訴訟（或準用刑事訴訟）舉證責任之分配原則。
五、本院認為異議人及證人就有無不依號誌標示指示部分各執一
    詞，且均無法提出足以佐證其所言屬實之其他證據，自不能
    謂警員之證言，絕對優於遭警舉發違規者之陳述可信。參以
    證人即舉發警員並不否認，當時雖在執行交通大執法，且其
    無法舉證異議人有闖紅燈，所以也沒有舉發闖紅燈部分，是
    除客觀上不可能或不及以其他方法保存證據，否則即應立即
    以照相、錄影或其他可供有效利用之方式保全證據，以佐證
    所親見之違規事實，不可單憑執行警員一人之陳述或證言為
    據。綜此，復查無其他積極證據，足以證明異議人有原處分
    機關所認定之上揭違規行為，自應作對異議人有利之認定。
    原處分機關遽對異議人為前開裁決，難認允當，應認異議人
    之異議為有理由，由本院將原處分撤銷，改諭知異議人不罰
    ，以資適法。
六、據上論斷，應依道路交通案件處理辦法第20條前段，裁定如
    主文。
中    華    民    國    97    年    1     月    18    日
                     交通法庭  法  官  連雅婷
以上正本證明與原本無異。
如不服本裁定，應於裁定送達後5 日內向本院提出抗告狀。
                              書記官   張尹嫚
中    華    民    國    97    年    1     月    21    日


司法院資訊處製作；財團法人民間司法改革基金會備份。
